台灣雲林地方法院刑事判決
上　訴　人
即　被　告　甲○○
　　　　　　李大盟
　　　　　　李坤成
上3人共同
選任辯護人　洪秀一律師
上訴人因妨害投票案件，不服本院虎尾簡易庭94年度虎選簡字第
4 、5 、7 號於中華民國94年2 月23日簡易判決（聲請簡易判決
處刑書：台灣雲林地方法院檢察署94年度選偵字第48、49、50號
），提起上訴，由本院管轄合議庭改依第一審通常程序，本院判
決如下：
    主  文
原判決撤銷。
甲○○、李大盟、李坤成均無罪。
    理  由
一、【檢察官的主張】：(一)甲○○係雲林縣虎尾鎮惠來里里長，
    於民國（下同）93年第6 屆立法委員選舉期間，甲○○擔任
    雲林縣選區登記第1 號立法委員候選人陳劍松競選總部之主
    任秘書，為使陳劍松能順利當選，乃基於行求期約交付賄絡
    之概括犯意，以行情每票新台幣（下同）500 元之代價，先
    於93年12月3 日中午12時許，在虎尾鎮惠來里7 鄰惠來117
    號住處前，向有投票權之李大盟行求期約；另於同日下午17
    時許，在上開住處向有投票權之李坤成行求期約，並分別與
    李大盟、李坤成約定於93年12月11日立法委員投票當日，務
    必投票予陳劍松，並允諾於陳劍松當選後每票均依500 元之
    行情給付。李大盟與李坤成均明知甲○○所為乃投票行求期
    約屬於賄選行為，竟均仍與之期約，並應允投票予陳劍松。
    經檢察官接獲檢舉得知上情，指揮調查員及員警跟監查證，
    於93年12月8 日前往甲○○上開住處搜索，當場扣得立法委
    員候選人陳劍松之競選文宣18張、印有陳劍松服務團隊之帽
    子2 頂、印有陳劍松之旗幟3 面及名單8 張等物。(二)核被告
    甲○○所為，係犯公職人員選舉罷免法第90條之1 第1 項之
    投票行賄罪嫌。被告多次行求期約交付賄絡之行為，時間緊
    接，所犯構成要件相同，顯係基於概括犯意為之，請依連續
    犯之規定加重其刑。核被告李大盟、李坤成所為，均係犯刑
    法第143 條第1 項之妨害投票罪嫌。
二、【證據裁判主義，檢察官的證明義務，與無罪推定原則】
    刑事訴訟法第154 條第2 項規定，犯罪事實應依證據認定之
    ，無證據不得認定犯罪事實。第161 條第1 項規定，檢察官
    就被告犯罪事實，應負舉證責任，並指出證明之方法。第
    154 條第1 項規定，被告未經審判證明有罪確定前，推定其
    為無罪。第301 條第1 項規定，不能證明被告犯罪者，應諭
    知無罪之判決。
三、【檢察官認定被告3 人期約賄選所憑的證據】：(一)被告3 人
    93.12.8 的警察詢問筆錄、檢察官訊問筆錄，記載被告3 人
    坦白承認期約賄選，(2)93.12.8 搜索扣押筆錄，以及當日扣
    押的立法委員候選人陳劍松之競選文宣18張、印有陳劍松服
    務團隊之帽子2 頂、印有陳劍松之旗幟3 面、名單8 張。
四、【被告的辯解】本案被告3 人均否認檢察官主張的犯罪事實
    ，辯稱：秘密證人於93.12.8 上午10時左右，在雲林地檢署
    接受警詢時，提到「我於93年12月3 日17時許經過甲○○的
    住處（雲林縣虎尾鎮惠來里惠來117 號）前，看到惠來里的
    里長甲○○正在向人期約買票，並約定每票為500 元，並要
    賣票的人將選票投給本屆立法委員陳劍松」；被告甲○○隨
    即於93.12.8 下午被帶到地檢署，檢察官說只要甲○○配合
    交出2 個人，並承認被檢舉的事實，檢察官就會聲請簡易判
    決處刑，請求法院判處3 人拘役59日、15日、15日，且易科
    罰金，否則就要聲請羈押甲○○；甲○○為免被羈押，只好
    打電話給李坤成，要李坤成到地檢署來，至於李大盟則是甲
    ○○的妹婿，早已到地檢署來關心甲○○，3 人均因此而配
    合警察、檢察官的要求，做出不實自白。
五、【法官認為，得以作為證據的資料，不足以證明被告3 人有
    期約賄選的事實】
  (一)關於被告甲○○涉案部分：
    【被告甲○○本人於93.12.8 的警詢筆錄、檢察官訊問筆
      錄，均不得作為證據】
      (1)從卷內的93.12.8 拘票來看，被告甲○○是於93.12.8
        下午14時10分左右被拘提，拘提的理由是刑事訴訟法第
        75條（93年度選他字第445 號卷第16頁），而刑事訴訟
        法第75條是規定「被告經合法傳喚，無正當理由不到場
        者，得拘提之。」
      (2)檢察官於同日簽發1 紙犯罪嫌疑人甲○○的傳票，要甲
        ○○在93.12.8 上午12時到雲林地檢署法警室（93年度
        選他字第445 號卷第17頁），至於送達證書上卻無如何
        送達的記載（93年度選他字第445 號卷第18頁），可以
        判斷該傳票未經合法送達。公訴檢察官雖然主張「被告
        甲○○於當日有遲疑，檢察官因此才簽發拘票拘提被告
        甲○○。聲請詰問傳票送達人即調查站組長謝檔明，以
        證明此一事實。」然而，縱然有所謂「遲疑」，也非「
        無正當理由不到場」，更與有無合法送達無關，因此，
        法官認為沒有必要詰問證人謝檔明。
      (3)既然未經合法傳喚，檢察官卻以刑事訴訟法第75條的規
        定拘提被告，其拘提即不合法。法官認為，為抑制違法
        偵查，有必要將93.12.8 違法拘提後隨之製作的甲○○
        警詢筆錄、檢察官訊問筆錄排除（刑事訴訟法第158 條
        之4）。 因此，甲○○的93.12.8 警詢筆錄、檢察官訊
        問筆錄，均不得作為證據使用。
    【證人李大盟、李坤成均不能證明甲○○於93.12.3 向其
      2 人期約賄選】
      證人李大盟、李坤成，於審判期日接受檢察官詰問時，均
      表示甲○○並未於93.12.3 向其2 人期約賄選。
    【李大盟、李坤成2 人的93.12.8 警詢筆錄、檢察官訊問
      筆錄，均不得作為甲○○涉案的證據】
      (1)依據第159 條規定「被告以外之人於審判外之言詞或書
        面陳述，除法律有規定者外，不得作為證據。」因此，
        李大盟、李坤成2 人的93.12.8 警詢筆錄、檢察官訊問
        筆錄，均不得作為甲○○涉案的證據。
      (2)檢察官雖然主張李大盟、李坤成的上述93.12.8 警詢筆
        錄、檢察官訊問筆錄，供述內容與審判中的供述不符，
        依第159 條之2 規定「被告以外之人於檢察事務官、司
        法警察官或司法警察調查中所為之陳述，與審判中不符
        時，其先前之陳述具有較可信之特別情況，且為證明犯
        罪事實存否所必要者，得為證據。」然而，嘉義市警察
        局第一分局就李大盟刑事案件報告書及人犯解送報告書
        記載李大盟是被逮捕的通緝犯，在93.12.9 送到雲林地
        檢署，但是93.12.9 當天並沒有處理人犯的筆錄（見93
        年度選偵字第48號卷），嘉義市警察局第一分局關於這
        2 份文書的記載，不夠謹慎；又嘉義市警察局就李坤成
        刑事案件移送書記載李坤成是被隨案解送，在93.12.9
        送到雲林地檢署，但是93.12.9 當天沒有處理人犯的筆
        錄（見93年度選偵字第50號卷），嘉義市警察局關於這
        份移送書的記載，也不夠謹慎；2 個警察單位，在文書
        處理上出現同樣的瑕疵，就難以讓法官相信說李大盟、
        李坤成在93.12.8 接受警詢及檢察官訊問，製作筆錄當
        時，具有較特別可信的狀況。因此，檢察官聲請將李大
        盟、李坤成2 人之警詢筆錄及檢察官訊問筆錄，依照第
        159 條之2 ，作為被告甲○○涉案的證據，並無理由。
    至於檢察官提出的93.12.8 搜索扣押筆錄（93年度同搜字
      第10號卷第1-4 頁），以及當日扣押的立法委員候選人陳
      劍松之競選文宣18張、印有陳劍松服務團隊之帽子2 頂、
      印有陳劍松之旗幟3 面、名單8 張，頂多顯示甲○○持有
      上述物品，而在選舉期間，1 個里長持有上述物品，並無
      特別之處，持有特定候選人的競選文宣、帽子、旗幟，顯
      示其支持該候選人，名單也只能顯示其有意向這些人拉票
      ，卻不足以證明有期約賄選的事實。
  (二)關於被告李大盟、李坤成涉案部分：
    上述搜索扣押筆錄、扣案物品與期約賄選事實的關連性薄
      弱，前面已經說明。
    雖然被告李大盟93.12.8 警詢錄音帶勘驗筆錄（94年度選
      簡上字第3 號卷）、93.12.8 檢察官訊問筆錄（93年度選
      他字第8-10頁），可以作為被告李大盟自己涉案部分的證
      據使用；而被告李坤成93.12.8 警詢錄音帶勘驗筆錄、檢
      察官訊問錄音帶勘驗筆錄（94年度選簡上字第2 號卷），
      可以作為被告李坤成自己涉案部分的證據使用；然而，依
      刑事訴訟法第156 條第2 項規定「被告或共犯之自白，不
      得作為有罪判決之唯一證據，仍應調查其他必要之證據，
      以察其是否與事實相符。」
    【證人甲○○不能證明於93.12.3 向李大盟、李坤成2 人
      期約賄選】
      證人甲○○，於審判期日接受檢察官詰問時，表示其並未
      於93.12.3 向李大盟、李坤成2 人期約賄選。
    【甲○○的93.12.8 警詢筆錄、檢察官訊問筆錄，不得作
      為李大盟、李坤成涉案部分的證據】
      (1)依第159 條規定，甲○○的93.12.8 警詢筆錄、檢察官
        訊問筆錄，均不得作為李大盟、李坤成涉案的證據。
      (2)檢察官雖然主張甲○○的上述93.12.8 警詢筆錄、檢察
        官訊問筆錄，供述內容與審判中的供述不符，依第159
        條之2 規定，得為被告李大盟、李坤成涉案之證據。然
        而，甲○○的93.12.8 警詢筆錄、檢察官訊問筆錄不得
        作為證據使用，前面已經說明。
    綜合以上的說明，被告李大盟、李坤成雖然分別有自白筆
      錄，卻缺乏補強證據。何況，下列證據的存在，更加削弱
      李大盟、李坤成2 人審判外自白的可信性：
      (1)李大盟、甲○○之戶籍謄本各1 份（94年度選簡上字第
        3 號卷第52-55 頁），顯示李大盟確為甲○○的妹婿，
        2 人的93.12.8 警詢筆錄、檢察官訊問筆錄，為何只提
        到「里長與里民的關係」，卻未提及舅子、妹婿的關係
        ？而喜帖1 張（94年度選簡上字第1 號卷證物袋），顯
        示丁○○在93.12.3 結婚，並於當日12時在虎尾鎮○○
        里○路墘53之1 號家中舉行喜宴；證人丁○○於審判期
        日作證時，證稱甲○○當日到他家幫忙招待客人，證人
        在開桌時仍然有看到甲○○。
      (2)通話明細清單（94年度選簡上字第1 號卷第28頁），顯
        示其於93.12.8 下午15時59分、16時39分，均以其使用
        的0000000000號電話打給李坤成使用的0000000000號電
        話（見其2 人的警詢筆錄電話號碼），而甲○○自14
        時10分被拘提（見前述拘票）後，一直到當日下午7 時
        35分才開始製作警詢筆錄（見甲○○當日的警詢筆錄）
        ，到當日晚上的19時18分才開始製作檢察官訊問筆錄（
        見甲○○當日的檢察官訊問筆錄），為何被拘提到案的
        嫌疑人，在接受調查前，會被允許打電話？目的是什麼
        ？此外，被告李坤成在斗六工作的大理石工廠，老闆乙
        ○○於審判期日到庭證稱93.12.3 當日下午李坤成開車
        到嘉義的何氏企業社修理，一直到下午5 點多才回公司
        ；而辯護人提出的何氏企業社的估價單影本，以及考勤
        表影本各1 張（94年度選簡上字第2 號卷第29-30 頁）
        ，與證人乙○○證述的情節也吻合。
  (三)綜合以上的說明，現有證據不足以證明被告3 人有檢察官所
    指期約賄選的行為。原審誤用簡易程序，對被告為有罪判決
    ，即有錯誤，上訴人指摘原判決錯誤，為有理由，應由本院
    撤銷原判決，改依第一審通常程序，判決被告3人無罪。
六、本件判決適用的法律：刑事訴訟法第455 條之1 第3 項、第
    369 條第1 項前段、第2 項、第452 條、第364 條、第301
    條第1 項。
本案經檢察官丙○○到庭執行職務。
中　　華　　民　　國　　94　　年　　11　　月　　25　　日
            刑事第二庭    審判長法  官  林  輝  煌
                                法  官  柯  志  民
                                法  官  李  明  鴻
以上正本證明與原本無異。
如不服本判決，應於送達後10日內向本院提出上訴狀（須附繕本
），上訴於台灣高等法院台南分院。
                                書記官  林  珮  儒
中　　華　　民　　國　　94　　年　　11　　月　　25　　日
